【裁判字號】    93,訴,3455
【裁判日期】    950126
【裁判案由】    毒品危害防制條例
【裁判全文】
臺灣高雄地方法院刑事判決              93年度訴字第3455號
公  訴  人  臺灣高雄地方法院檢察署檢察官
被      告  丙○○
選任辯護人  蔡淑媛律師
選任辯護人  陳意青律師
被      告  戊○○
                      號4 樓.
指定辯護人  本院公設辯護人  陳信凱
被      告  丁○○
指定辯護人  本院公設辯護人  黃秋葉
上列被告因毒品危害防制條例案件，經檢察官提起公訴（93年度
偵字第9198號），本院判決如下：
    主  文
丙○○、丁○○共同意圖販賣而持有第三級毒品，丙○○處有期
徒刑肆年陸月；丁○○處有期徒刑參年肆月。扣案Ｋ他命毒品壹
包（凈重玖佰肆拾點捌公克、空包裝重拾柒點捌伍公克）沒收銷
燬之；紙袋1 只（內含報紙及塑膠袋）沒收。
戊○○共同意圖販賣而持有第三級毒品，累犯，處有期徒刑參年
捌月。扣案Ｋ他命毒品壹包（凈重玖佰肆拾點捌公克、空包裝重
拾柒點捌伍公克）沒收銷燬之；紙袋1 只（內含報紙及塑膠袋）
沒收。
    事  實
一、戊○○前於民國92年間因搶奪案件，經台灣基隆地方法院以
    91年度訴字第564 號判處有期徒刑1 年確定，於92年9 月5
    日執行完畢出監，詎仍不知悔改，緣戊○○工作處所之老闆
    娘丙○○，前於不詳時、地，以不詳原因自他人處取得Ｋ他
    命毒品1 包（凈重940. 80 公克、空包裝重17.85 公克）後
    ，為求販賣圖利，惟因缺乏販售通路，竟與戊○○基於意圖
    販賣而持有Ｋ他命毒品之犯意聯絡，由丙○○於93年4 月間
    某日，撥打0000000000電話予友人丁○○，詢問可否在高雄
    地區尋找買主販售Ｋ他命毒品，經丁○○應允並與丙○○、
    戊○○基於前揭犯意聯絡後，丙○○即指示戊○○於93年4
    月14日凌晨2 時許，自基隆搭乘遊覽車將該Ｋ他命毒品送至
    高雄市左營地區交予丁○○，丁○○收受Ｋ他命毒品後，因
    未將毒品售出，乃撥打電話向丙○○告知此事，並要求其南
    下取回毒品，丙○○隨於93年4 月21日中午，駕駛車牌號碼
    T8-8222 號自用小客車，搭載戊○○南下高雄與丁○○碰面
    取回毒品，並先於當日下午5 時許，至台南市找尋丙○○之
    友人楊俊龍（已經台灣高雄地方法院檢察署檢察官以93 年
    度偵字第9198號不起訴處分確定），以路況不熟為由，央請
    楊俊龍駕車搭載丙○○、戊○○南下高雄市，嗣丁○○與其
    等相約在高雄市○○路與大中路口見面，待丙○○等人到達
    相約地點後，丁○○上車引導楊俊龍將車開至高雄市○○○
    路與重信路口，其所駕駛車牌號碼8406- JP號自用小客車之
    後側，由戊○○隨丁○○下車，自丁○○自小客車後座，取
    出該以紙袋包裹之毒品Ｋ他命1 包，甫返回所搭乘自用小客
    車，欲離去之際，為警當場查獲，並自丙○○車內扣得上開
    Ｋ他命毒品1 包。
二、案經行政院海岸巡防署南部地區巡防局高雄市機動查緝隊報
    請臺灣高雄地方法院檢察署檢察官偵查後起訴。
    理  由
壹、程序部分：
 一、按被告以外之人（包括證人、鑑定人、告訴人、被害人及
     共同被告等）於審判外之言詞或書面陳述，除法律有規定
     者外，不得作為證據，刑事訴訟法第159 條第1 項定有明
     文。本件共同被告丙○○、戊○○、丁○○於警詢中所為
     陳述，屬被告以外之人於審判外之陳述，依上揭法條規定
     ，原則上無證據能力。然被告以外之人於審判外之陳述，
     雖不符前4 條之規定，而經當事人於審判程序同意作為證
     據，法院審酌該言詞陳述或書面陳述作成時之情況，認為
     適當者，亦得為證據。刑事訴訟法第159 條之5 第1 項定
     有明文。查本件被告3 人對共同被告丙○○、戊○○於警
     詢中所言，業於本院準備程序，表示同意引為證據，且至
     言詞辯論終結前，亦未再聲明異議。本院復審酌上開筆錄
     作成時，並無不當取供或人情干擾或壓力之情形，因此其
     等於警詢時之證言，自有證據能力。至被告丙○○、戊○○對丁○○於警詢所陳，拒絕同意作為證據，揆諸前揭規
     定，不能引之作為認定其等有罪之證據，合先敘明。
貳、實體部分：
  一、訊據被告丙○○固坦承曾於上揭時、地，與被告戊○○、
      丁○○共同遭警查獲，並自其車內啟出Ｋ他命毒品之事實
      ，惟矢口否認有何意圖販賣而持有Ｋ他命毒品之犯行，辯
      稱：扣案Ｋ他命毒品非伊所有，伊亦未指示戊○○將毒品
      送至高雄交予丁○○販賣，當日伊係要南下找丁○○的小
      弟「甲○」討回積欠之債務，因戊○○表示亦要順道下高
      雄，始一同前往云云；訊據被告戊○○對其曾攜帶Ｋ他命
      毒品南下交予被告丁○○等情固坦承不諱，惟矢口否認該
      Ｋ他命毒品係被告丙○○指示交付，辯稱：該毒品係綽號
      「小龍」男子託伊販售，因丁○○曾向伊告知有在施用海
      洛因毒品，伊始南下將毒品交予丁○○，託其代為販售云
      云；訊據被告丁○○對前述被告丙○○曾託其販售毒品，
      並指示被告戊○○攜帶毒品南下加以交付之事實均坦承不
      諱，惟矢口否認有何意圖販賣而持有該Ｋ他命毒品之犯行
      ，辯稱：伊原本並未答應丙○○要販賣毒品，係因丙○○
      已命戊○○將毒品送至高雄，伊才勉強收下，惟收下毒品
      後，伊並未拆封，亦未對外尋找買主，即原封不動聯絡丙○○取回云云。
  二、經查：
    (一)被告丙○○為販賣Ｋ他命毒品牟利，因乏銷售通路，曾於
      93 年4月間與被告丁○○聯絡，託其在高雄地區代為販售
      ，並指示被告戊○○於93年4 月14日凌晨2 時許，攜帶毒
      品南下交予被告丁○○等情，業據證人丁○○於本院審理
      中證稱：丙○○打電話向我說他有Ｋ他命要我幫他賣，我
      說我沒有對象，她仍要求我幫忙賣賣看，於是叫戊○○坐
      夜車把毒品帶下來給我，後來丙○○說要下高雄拿回Ｋ他
      命，我們相約碰面後，戊○○至我車上取回毒品，即當場
      遭警查獲，並在丙○○車上扣得Ｋ他命毒品等語明確（見
      本院卷第47頁），因被告丁○○所述戊○○曾搭車南下交
      付毒品，及被告3 人後相約高雄碰面，戊○○至其車上取
      回Ｋ他命毒品後，即遭警當場查獲等節，分為被告丙○○
      、戊○○到庭所不否認，且扣案白粉1 包，經送請法務部
      調查局鑑定結果，認確係Ｋ他命毒品無訛等情（凈重940.
       80 公克、空包裝重17.85 公克），有該局93年6 月15日
      調科壹字第第000000000 號鑑定通知書1 紙存卷可參，足
      認被告丁○○前揭所陳，經核尚與部分事實相符。又被告
      丙○○雖稱被告丁○○曾於6 、7 年前，向其借款新台幣
      （下同）5 萬元未還等語（見本院卷2 第86頁），惟因被
      告丁○○對此加以否認，且縱認為真，因該筆借款金額非
      多，且丁○○單純積欠丙○○借款，亦難認2 人間即有嚴
      重嫌隙，是其自無甘冒偽證罪之追訴風險，而無端誣陷被
      告丙○○及戊○○之理，從而，被告丁○○上開證詞自具
      有相當之可信性。
    (二)被告丁○○於偵查中證稱被告丙○○曾於93年4 月13日以
      0000000000號電話，撥打其0000000000電話，詢問可否代
      售毒品一事（見偵查卷第4 、5 頁），經調閱上2 支電話
      自93年4 月13日起，迄同年月21日止之通聯記錄，未見有
      於93年4 月13日相互通聯等情，雖有電話通聯記錄1 紙存
      卷可參，惟因被告丁○○前開證述，係於93年4 月22日遭
      查獲時所為，該時距93年4 月13日已有數日之久，被告丁○○能否清楚記憶丙○○撥打電話之正確日期，已非無疑
      ；況且被告丙○○遭查獲時，共由其處扣得0000000000、
      0000000000、0000000000號3 支行動電話等情，有扣押物
      品清單1 紙存卷可參，而被告丁○○於審理中亦證述：丙○○有給我很多支電話，那段時間他若要換電話都會跟我
      講等語（見本院卷第86頁），足認被告丙○○平日有使用
      多支行動電話，且時有更換電話號碼之情，於此情形下，
      被告丁○○記憶丙○○撥打之電話號碼是否無誤，亦有疑
      問。參以被告丙○○於偵查中尚陳稱：「（問：4 月13
      、14日有無打電話與丁○○聯絡）答：我們常有在聯絡，
      我不知何時打給他的，我們一、二天就聯絡一次，問個好
      而已」等語（見偵查卷第8 頁背面），惟就上開所調通聯
      記錄以觀，於93年4 月13日起迄同年月21日止，被告丙○○與丁○○僅有在93年4 月20日、21日有密切通聯之紀錄
      ，對照被告丙○○前述平均1 、2 日即會與被告丁○○聯
      絡等語，益徵其2 人確有使用其他電話互相聯絡之情。從
      而，縱由本院所調電話通聯記錄，未見被告丙○○與丁○○有於93年4 月13日電話通聯之情，惟此甚有可能係因被
      告丁○○記憶日期錯誤，早於94年4 月13日前，2 人即已
      聯絡完畢，或根本丁○○記憶電話號碼有誤所致，尚難以
      此資為被告丙○○有利之認定。
    (三)被告丙○○抗辯因被告丁○○之小弟「甲○」曾向其借款
      ，其此次南下高雄，係欲找「甲○」討回借款云云，雖與
      本院當庭勘驗被告丙○○之電話監聽內容，其於電話中確
      曾多次向丁○○詢問「甲○」（因係台語發音，勘驗筆錄
      記載為「文正」）何時回來等情相符，惟就該電話通聯內
      容以觀（見本院卷1 第103 至105 頁）：
      1.4 月20日下午8 時42分10秒：「阮（代表丙○○之意）
        ：叔仔，甲○幾點會回來？、張（代表丁○○之意）：
        明天下午啦，你明晚下來就有了；阮：晚是幾點，不要
        太晚。張：明晚下來絕對有，下午就下班了，就到了，
        就回來了。阮：我少年就在你們隔壁而已。張：你叫他
        7 、8 點打給我就有了。阮：7 、8 點？張：明晚。阮
        ：他來得及坐飛機？張：可以啦，飛機到11、12點。阮
        ：11、12點還有飛機？張：7 、8 點來得及啦，他回來
        我馬上打給你，你馬上打給少年的，叫他來找我，看少
        年的在哪裡，我把他載過去」。
      2.4 月21日下午3 時10分45秒：「阮：叔仔，甲○坐幾點
        的回來？張：7 點下來就有了。阮：一樣咖啡廳就好了
        ，露天那間。張：黑仔打給你了嗎？阮：他又沒打」。
      3.4 月21日下午6 時4 分41秒：「阮：叔仔，甲○回來了
        嗎？張：快到了，你到了嗎？阮：還沒，我這邊去塞車
        ，你叫他再開上來一點。看到哪一個交流道都好。張：
        楠梓？阮：好阿。張：你來得及嗎？阮：七點？差不多
        。張：好，你要到了再打給我」。
      被告丙○○雖曾多次向被告丁○○詢問「甲○」何時回來
      等語，惟被告丁○○回答內容卻係告知丙○○：「明晚下
      來就有了」、「明晚下來絕對有」、「7 點下來就有了」
      等語，此非正面告知「甲○」何時回來之答覆，顯與常人
      對話內容不符，其含意反較似被告丙○○詢問之「甲○」
      為一物品，丁○○始回覆何時下來就有該物品等語。另參
      以被告丁○○亦否認有叫「甲○」的朋友或小弟，並證稱
      ：「那包Ｋ他命我藏在朋友家中，因為朋友沒有回家，所
      以無法拿給他。至於「甲○」是何人我不知道，那是丙○○說的，我回答他的意思是如果朋友回來，就可以把毒品
      拿給他」等語（見本院卷二第49頁），足認本件是否確有
      「甲○」之人，已非無疑。
    (四)另觀之被告丙○○與丁○○4 月20日之通聯內容，被告丙○○詢問「甲○」何時回來完畢後，尚告知丁○○其小弟
      （即原文少年之意）就在隔壁等語；被告丁○○則不斷強
      調，7 、8 點就有了，並陳稱待「甲○」回來後，可即派
      小弟來找伊，看少年在哪裡，伊載「甲○」過去等語，就
      此全文意旨以觀，被告丙○○除詢問「甲○」下落外，尚
      考慮立刻派遣小弟至丁○○處找尋甲○。惟因「甲○」係
      於5 、6 年前至基隆遊玩時，向被告丙○○借款35,000元
      迄今未還等語，據被告丙○○到庭陳述明確（見本院卷第
      53頁），則「甲○」既已積欠款項多年，且該金額亦非龐
      大，被告丙○○是否有必要即派小弟前往收帳，亦值懷疑
      。再者，被告丙○○嗣雖親自南下高雄找尋「甲○」索取
      債務，為正確掌握「甲○」行蹤及其還款意願，其理應直
      接與「甲○」本人聯絡始合常理，惟其捨此不為，反屢次
      向被告丁○○詢問「甲○」何時回來，此舉顯亦與常情有
      悖。是故，本件因被告丙○○聯絡「甲○」還款過程，有
      諸多與常理不符之處，參以是否確有「甲○」之人，亦非
      毫無疑問，是其辯稱南下欲找尋「甲○」討債云云，自難
      認可採。
    (四)被告戊○○雖否認丙○○曾指示其將毒品交予丁○○，辯
      稱：係綽號「阿龍」男子要伊幫忙處理毒品，因為之前在
      丙○○父親處認識丁○○，所以南下託其販售云云（見本
      院卷2 第85頁），惟因其始終無法提出該綽號「阿龍」男
      子之真實姓名、年籍，而因販售Ｋ他命毒品罪責甚重，若
      非相互熟識友人，衡情應無甘冒被查獲移送法辦、負擔重
      刑之風險，在不知悉交付毒品者身分之情形下，即為其販
      售毒品之理，足認被告戊○○陳述係「阿龍」男子要其處
      理毒品所云，實有所保留。再者，由前揭監聽內容判讀，
      被告丙○○曾考慮派小弟至丁○○處找尋「甲○」等情，
      已如前述，而該所指之小弟即係被告戊○○等情，據被告
      丙○○到庭自承甚明（見本院卷第53頁），則被告丙○○
      平日即有指示其小弟戊○○行事等情，足堪認定。另被告
      戊○○於93年4 月14日攜帶毒品南下交予被告丁○○期間
      ，曾與被告丙○○有多次電話通聯等情，除為被告戊○○
      、丙○○所不否認外，復有通聯紀錄1 紙存卷足稽（見偵
      查卷第53頁），被告戊○○對此雖辯稱，電話通聯之目的
      係向丙○○請假云云，惟觀之其2 人通聯紀錄，自93年4
      月14日深夜1 時44分起，迄同日下午2 時36分止，共有6
      通相互電話通聯之紀錄，此聯絡密集等情，應非打電話請
      假所能解釋，若再與前述被告丙○○平日即會指示戊○○
      行事，及嗣後其2 人復一起南下與被告丁○○碰面，戊○○下車自丁○○處取得Ｋ他命毒品1 包，返回被告丙○○
      車內等情相互對照以觀，本件應以被告丁○○證稱：係被
      告丙○○指示戊○○攜帶毒品南下交付等語，較被告戊○○所辯，係「阿龍」男子託其處理毒品等語為可採，足認
      被告戊○○前開所辯，顯係迴護被告丙○○之詞，殊難遽
      採。
    (五)被告丁○○雖辯稱其原先不欲收下毒品，係被告丙○○表
      示已命戊○○攜帶毒品南下，始暫時收下毒品，因其未有
      販賣毒品之意，故未對外尋找買主云云。惟查，本件被告
      丙○○既係先與被告丁○○聯絡確認後，始指示被告戊○○攜帶毒品南下加以交付，如被告丁○○確有不欲為其販
      售之意，除可於被告丙○○向其詢問時，明白表示不欲為
      其販毒外，亦可於被告戊○○將毒品送至高雄後，當面加
      以拒絕，惟其嗣後仍選擇收下毒品，可由此舉，堪認其已
      允諾被告丙○○代為販售毒品，而難認有何暫為保管之意
      。況本件扣案毒品數量達940. 80 公克，數量非少，若非
      有販賣牟利之意，衡情亦無甘冒遭查獲之風險，而無償代
      為保管之理，被告丁○○確有營利之意圖至明。至其雖再
      抗辯收受毒品後，並未對外尋找買主云云，惟本件既可認
      丁○○係基於營利之意圖而持有Ｋ他命毒品，縱其嗣後未
      著手於賣出之行為，此至多僅能認難以販賣毒品未遂罪嫌
      相繩，惟仍無礙於其意圖販賣而持有毒品罪責之成立（最
      高法院92年度台上字第1275號判決要旨參照），是被告丁○○前揭所辯，仍非可採。
    (六)本件綜合所有事證，雖足認被告丙○○為求販賣Ｋ他命毒
      品牟利，因苦無銷售管道，曾指示被告戊○○攜帶毒品，
      南下交予被告丁○○代為販售，惟因尚無事證可認被告丙○○係基於營利之犯意而販入上開毒品，復無證據顯示被
      告丁○○收受毒品後，已著手為販售毒品之行為，基於罪
      疑為輕之原則，被告前開所為充其量僅應負意圖販賣而持
      有毒品罪，難以販賣毒品未遂罪嫌相繩。此外，本件尚有
      海巡署南巡局高雄市機動查緝隊搜索扣押筆錄，扣押物品
      目錄表、查獲現場相片6 幀附卷可稽，並有前開Ｋ他命毒
      品1 包扣案足資佐證，本件事證明確，被告前揭所辯均係
      卸責之詞，不足採信，其等犯行均足堪認定。
  三、查Ｋ他命毒品屬毒品危害防制條例第2 條第2 項第3 款所
      規定之第三級毒品。是核被告3 人前開所為，係犯毒品危
      害防制條例第5 條第3 項之意圖販賣而持有第三級毒品罪
      。又毒品危害防制條例所稱之「運輸」，係指單純運輸並
      無他項目的者而言，若以販賣目的而從事於搬運之行為，
      仍得成立意圖販賣而持有（或販賣）之罪（最高法院24年
      上字第16 73 號判例、24年7 月總會決議參照）。本件被
      告戊○○雖有受被告丙○○指示攜帶Ｋ他命毒品，南下交
      予被告丁○○，惟因其主觀已知悉該毒品係欲交予被告丁○○販售，自與單純運輸主觀上無其他之目的有別，公訴
      意旨認應依運輸第三級毒品罪對其處斷一節，尚有未恰，
      惟因起訴事實相同，爰依法變更起訴法條，併予敘明。又
      被告就上開意圖販賣而持有第三級毒品罪，互有犯意聯絡
      及行為分擔，應論以共同正犯。被告戊○○前於92年間因
      搶奪案件，經台灣基隆地方法院以91年度訴字第564 號判
      處有期徒刑1 年確定，於92年9 月5 日執行完畢出監，有
      臺灣高等法院被告前案紀錄表、台灣高雄地方法院檢察署
      刑案資料查註紀錄表各1 紙在卷可稽，其於上開徒刑執行
      完畢後5 年內，再犯本件最重本刑為有期徒刑以上之罪，
      為累犯，應依刑法第47條之規定加重其刑。爰審酌被告意
      圖販賣而持有上開Ｋ他命毒品，且該毒品重量達940.80公
      克，數量甚鉅，顯有助長毒品氾濫而造成社會危害之慮，
      戕害他人身心健康之危險性及對社會之侵害性極高，且被
      告丙○○犯後否認犯行，態度難認良好，被告戊○○、丁○○均坦承部分犯行、丁○○僅就意圖販賣毒品之主觀犯
      意加以否認而已，態度均認尚可等一切情狀，分別量處如
      主文所示之刑。本件扣案Ｋ他命毒品1 包（凈重940. 80
      公克、空包裝重17.85 公克），應依毒品危害防制條例第
      18條第1 項前段諭知沒收銷燬之。另扣案紙袋（內含塑膠
      袋及報紙）1 只係被告戊○○所有，且係供包裝上開Ｋ他
      命毒品所用等情，據被告戊○○自承甚明（見本院卷第78
      頁），自足認係供犯罪所用之物，爰依刑法第38條第1 項
      第2 款諭知沒收。本件另扣案之行動電話（內均含SIM 卡
      ）8 支，雖分係被告3 人所有，惟尚無證據顯示被告係以
      其中何電話聯絡意圖販賣而持有毒品一事，是均與本案無
      直接關連性，爰不另為沒收宣告，附此敘明。
據上論斷，應依刑事訴訟法第300 條、第299 條第1 項、毒品危
害防制條例第5 條第3 項、第18條第1 項前段，刑法第11條、第
28 條 、第47條、第38條第1項第2款，判決如主文。
本案經檢察官乙○○到庭執行職務。
中    華    民    國    95    年    1     月    26    日
                      刑事第十二庭審判長法官  施柏宏
                                        法官  林書慧
                                        法官  黃宗揚
以上正本證明與原本無異。
如不服本判決，應於收受送達後10日內向本院提出上訴書狀。
中    華    民    國    95    年    1     月    26    日
                                      書記官  王壹理
毒品危害防制條例第5條第3項
意圖販賣而持有第三級毒品者，處 3 年以上 10 年以下有期徒刑
，得併科新臺幣 3 百萬元以下罰金。


司法院資訊處製作；財團法人民間司法改革基金會備份。
